臺灣板橋地方法院刑事判決　　　　　 100年度交簡上字第66號
公　訴　人　臺灣板橋地方法院檢察署檢察官
上　訴　人　賈建華
即　被　告
選任辯護人　李進成律師
上列上訴人即被告因過失傷害案件，不服本院99年度交簡字第53
9 號中華民國99年12月31日第一審判決（原偵查案號：98年度偵
字第13933 號），提起上訴，本院管轄之第二審合議庭判決如下
：
    主  文
原判決撤銷。
賈建華犯過失傷害罪，處有期徒刑參月，如易科罰金，以新台幣
壹仟元折算壹日。
    事  實
壹、賈建華於民國98年1 月6 日晚間8 時30分許，駕駛車牌號碼
    FB-2686 號自用小貨車（下稱本件車輛），由西往東沿（改
    制前）臺北縣土城市○○街（起訴書誤載為廣興路，應予更
    正）行駛，行經廣興街與廣福街交會之路口（下稱本件路口
    ）前先停等紅燈號誌，迄本件路口廣興街方向轉為綠燈號誌
    後，於起步並右轉進入廣福街之際，本應注意車前狀況，隨
    時採取必要之安全措施，而依當時天候為陰天、路面鋪裝柏
    油且濕潤、無缺陷、無障礙物、視距良好等外在情形，並無
    不能注意之情事，竟疏未上開注意，適有林炳南由西往東沿
    廣興街南側步行，同依綠燈號誌欲自本件路口南側之行人穿
    越道附近之路面跨過廣福街，再持續右轉由北往南沿廣福街
    前進，以返回其位在新北市○○區○○街92巷10號住處，而
    於林炳南試圖穿越廣福街但未行走上開行人穿越道之過程中
    ，賈建華未注意車前狀況，即貿然駕車採行右轉，致本件車
    輛右後輪部位碰撞林炳南，致林炳南倒地受有右小腿落性撕
    裂傷、右足背深度撕裂傷、右足第四蹠骨骨折、踝骨開放性
    骨折及脫位等傷害。賈建華於肇事後陪同林炳南之子前往林
    炳南就醫診治之亞東紀念醫院，於有偵查權限之司法警察機
    關尚不知何人犯罪前，向據報前往上述醫院之員警顏家興坦
    承為肇事人，並接受裁判。
貳、案經林炳南訴由（改制前）臺北縣政府警察局土城分局報告
    臺灣板橋地方法院檢察署檢察官偵查起訴。
    理  由
壹、證據能力之說明：
一、按被告以外之人於審判外之言詞或書面陳述，除法律有規定
    者外，不得作為證據，刑事訴訟法第159 條第1 項固有明文
    。惟被告以外之人於偵查中向檢察官所為之陳述，除顯有不
    可信之情況者外，得為證據；又被告以外之人於審判外之陳
    述，雖不符刑事訴訟法第159 條之1 至第159 條之4 之規定
    ，而經當事人於審判程序同意作為證據，法院審酌該言詞陳
    述作成時之情況，認為適當，亦得為證據，當事人、代理人
    或辯護人於法院調查證據時，知有第159 條第1 項不得為證
    據之情形，而未於言詞辯論終結前聲明異議者，視為有前項
    之同意，同法第159 條之1 第2 項、第159 條之5 亦有明文
    。查證人即告訴人林炳南於警詢所為之陳述，雖屬傳聞證據
    ，然檢察官、被告賈建華及其辯護人迄至言詞辯論終結前均
    不爭執其證據能力，亦未再聲明異議，本院審酌上開證據資
    料製作時之情況，尚無違法不當及證明力明顯過低之瑕疵，
    亦認為以之作為證據應屬適當，揆諸刑事訴訟法第159 條之
    5 之規定，亦認前揭證據資料有證據能力；又按被告以外之
    人於偵查中向檢察官所為之陳述，除顯有不可信之情況外，
    得為證據。刑事訴訟法第159 條第1 項、第159 條之1 第2
    項分別定有明文。蓋現行法之檢察官仍有訊問被告、證人及
    鑑定人之權限，其應踐行之程序又多有保障被告或被害人之
    規定，證人、鑑定人於偵查中亦均須具結，就刑事訴訟而言
    ，其司法屬性甚高；而檢察官於偵查程序取得之供述證據，
    其過程復尚能遵守法令之規定，是其訊問時之外部情況，積
    極上具有某程度之可信性，除消極上顯有不可信之情況者外
    ，均得為證據。次查證人即告訴人林炳南於98年8 月19日於
    偵查中之證述（參偵卷第43至45頁），係檢察官告知具結義
    務及偽證罪處罰規定，由證人即告訴人林炳南具結後所為之
    證詞，此有上開偵訊筆錄、證人結文各1 份附卷可稽，被告
    及其辯護人對證人即告訴人林炳南偵查中證述之內容，於本
    院準備程序中亦未爭執有何顯不可信之情況，是依刑事訴訟
    法第159 條之1 第2 項規定，應認證人即告訴人林炳南於偵
    查中所為之證述，具有證據能力。
二、本判決下列所引用之下列各項供述及非供述證據，被告及其
    辯護人、檢察官均未於本院準備程序、審判期日予以爭執，
    且迄至言詞辯論終結前亦未聲明異議，本院審酌該等證據查
    無違法、不當、顯不可信等不宜作為證據之情事，依刑事訴
    訟法第159 條之5 第2 項、第159 條之4 之規定，均得作為
    證據。
貳、認定事實所憑之證據及得心證之理由：
    訊據被告固不否認於案發時間駕駛本件車輛，由西往東沿廣
    興街右轉廣福街之際，以本件車輛右後輪部位碰撞告訴人，
    造成告訴人受有傷勢之情，惟仍矢口否認有何犯行，辯稱：
    告訴人當時是（由南往北）沿廣福街迎面而來，且案發現場
    是夜間又下毛毛雨，視線不佳，被告當時視線被本件路口旁
    之幸福水餃店遮住，故其於本件路口右轉之後該處有無行人
    ，並無預見之可能，亦無防止危害發生之期待可能性，所為
    應無成立過失傷害之犯行云云。經查：
一、證人即告訴人林炳南於警詢時證稱：其於當日20時許從（改
    制前）土城市○○街其子之店出發要經由廣興街與廣福街右
    轉準備返家，其沒有發現對方來車，當時是要由廣興街的騎
    樓先走過行人穿越道，再右轉廣福街往其住處方向走，對方
    撞到其之後，其就躺在地上，路人把其扶起，救護車就將其
    送至亞東醫院，其遭撞擊後右腳受傷，警方繪製之現場圖關
    於其行向是正確的，但對方的行向是從廣興街左轉廣福街口
    等語（參偵卷第10至12頁）；於偵查中證稱：其要從廣興街
    直行過馬路，那裡有紅綠燈，其是綠燈時直行，被告開車開
    很快，從廣興街右轉側邊撞到其，撞到之後其就跌倒了，其
    被撞倒右腳等語（參偵卷第43至44頁）。由證人即告訴人林
    炳南上開證述可知，關於其當時係依據本件路口之綠燈號誌
    ，由廣興街南側之騎樓欲穿越廣福街，再右轉返回新北市○
    ○區○○街92巷10號住處，途中遭被告駕駛本件車輛撞擊倒
    地，受有傷勢一節，於警詢及偵查中始終證述一致，並有道
    路交通事故現場圖、道路交通事故調查報告表(一)、(二)各1 份
    、現場及本件車輛外觀照片共12張附卷足憑，考量其欲返回
    之住處所在方向及位置，以及證人即告訴人林炳南與被告間
    並無事證可認有何仇恨、怨隙之情況，衡情應無虛構事實誣
    陷被告之動機或必要，此部分證詞應堪採信屬實。被告辯稱
    告訴人係由南往北沿廣福街迎面而來云云，與上開事證不符
    ，自無足採。而關於當時被告所駕本件車輛之行進路線部分
    ，證人即告訴人林炳南於上開警詢及偵查中證述內容並不一
    致，參以證人即告訴人林炳南於警詢時曾提及其沒有發現對
    方來車之詞，故同次經警詢問時指證被告駕車從廣興街左轉
    廣福街云云，要難採信屬實。被告辯稱其係駕駛本件車輛由
    西往東沿廣興街再右轉廣福街等詞，則與證人即告訴人林炳
    南於偵查中證述內容相合，應足採信。
二、按汽車行駛時，駕駛人應注意車前狀況及兩車併行之間隔，
    並隨時採取必要之安全措施。道路交通安全規則第94條第3
    項定有明文。依上開道路交通事故調查表(一)、(二)各1 份及現
    場及本件車輛外觀照片共12張所示，案發當時為陰天，路面
    濕潤無缺陷，道路上無缺陷亦無障礙物，視距良好等情，客
    觀上並無不能注意之情事，且被告於本院審理中，經提示本
    件路口照片（參本院卷第46頁）時，被告雖供稱該處是死角
    ，但亦坦承除該照片所示之建物在案發當時不是開水餃店之
    外，其他狀況均與該照片所示內容相同等語（參本院卷第42
    頁），而依本件路口照片比對前開道路交通事故現場圖，可
    知該照片之拍攝角度係立於本件路口西側之廣興街上，朝向
    本件路口南側之行人穿越道周遭道路取景，該照片右側（即
    本件路口南側之行人穿越道西邊起點附近）雖有懸掛廣告招
    牌或布幔，然該處商家並無在本件路口附近擺設器具或堆置
    物品，客觀上並無遮蔽或阻擋行人、車輛自廣興街右轉廣福
    街之視線，以被告於本院審理中供稱除照片所示之建物非水
    餃店之外，其餘狀況並無二致之情，在在顯示被告駕車自廣
    興街右轉廣福街之過程，視線並無遭受阻礙或減損之虞，其
    對於行進過程中本件路口及南向廣福街上人車往來情況，均
    應可事先察覺，並預先採行必要之安全措施；況且，告訴人
    林炳南為16年1 月13日出生之人（參偵卷第10頁警詢筆錄之
    記載），案發當時已係年滿82歲之年邁老人，其步行穿越廣
    福街之速度應非至快，而達被告無法注意或反應之程度。被
    告及其辯護人辯稱當時光線欠佳且視線被幸福水餃店遮住，
    無預見行人出現之可能性，亦無防止危害發生之期待可能性
    云云，概與前揭事證相悖，不足為採。
三、綜合前述，被告駕駛本件車輛於案發時地，本應注意車前狀
    況而疏未注意，亦未採取必要之安全措施，進而肇生本件交
    通事故，其所為顯有過失之情，已堪認定。而本件前經送請
    臺灣省臺北縣區車輛行車事故鑑定委員會實施鑑定，亦認被
    告駕駛自小客貨車，未注意車前狀況撞擊行人，為肇事原因
    等情，有該會98年7 月9 日北縣鑑字第0985180755號函及所
    附該會北縣鑑字第980755號鑑定意見書各1 份（參偵卷第35
    至37頁）附卷可佐，益徵被告確有疏未注意車前狀況撞擊行
    人之過失行為。而其本件過失行為，造成告訴人林炳南受有
    右小腿落性撕裂傷、右足背深度撕裂傷、右足第四蹠骨骨折
    、踝骨開放性骨折及脫位等傷害之情，有亞東紀念醫院98年
    2 月4 日診字第0980015317號診斷證明書1 份在卷可證，足
    認被告之過失行為與告訴人林炳南所受傷害間具有相當因果
    關係無訛。被告本件過失傷害犯行事證明確，應予依法論罪
    科刑。
四、次按行人穿越道路，應依下列規定：1.設有行人穿越道、人
    行天橋或人行地下道者，必須經由行人穿越道、人行天橋或
    人行地下道穿越，不得在其100 公尺範圍內穿越道路。...
    3.在禁止穿越、劃有分向限制線、設有劃分島或護欄之路段
    或三快車道以上之單行道，不得穿越道路，道路交通安全規
    則第134 條第1 款、第3 款分別定有明文。依前開道路交通
    事故現場圖所示，可知本件路口南向之廣福街係南北雙向各
    一車道之市區道路○○○道寬約2.5 公尺（合計路寬約5 公
    尺），本件路口南側設有行人穿越道，案發後警方據報趕至
    現場並在本件路口南向之廣福街道路上發現之血跡，與上開
    行人穿越道南側邊緣之垂直距離約2.6 公尺等情。對照被告
    於本院審理中自承現場圖上血跡之位置，係告訴人林炳南當
    時所坐地上之位置等語（參本院卷第43頁），又告訴人林炳
    南於警詢時經警提示現場圖，亦未就血跡位置與現場是否相
    符加以爭執（參偵卷第12頁），堪認現場圖血跡之位置，應
    係告訴人林炳南倒地後坐起之處所。而上開發現血跡之位置
    ，距離本件路口南側行人穿越道之南側邊緣垂直距離約2.6
    公尺，顯較一般成年人之身長為長，而參以被告駕駛本件車
    輛採行右轉進入廣福街，依此路段路寬僅約5 公尺，甚為狹
    窄，又係雙向通行之道路，就一般情形而言，難認被告駕駛
    本件車輛速度飛快，故被告以低速駕駛本件車輛右轉進入廣
    福街之過程，有以右後輪附近碰撞告訴人林炳南，依本件車
    輛行向及動能，雖足以將告訴人林炳南撞倒，但應未達將告
    訴人林炳南猛烈撞離原本所在位置之程度。是綜上事證及事
    理足見，告訴人林炳南於遭被告駕駛本件車輛撞擊倒地之前
    ，如係正常步行於本件路口南側之行人穿越道上，其倒地後
    坐起留下血跡之位置，應不致距離上開行人穿越道最南側邊
    緣長達2.6 公尺。從而，依前述現場圖記載血跡之位置，堪
    認告訴人林炳南案發時係步行於該行人穿越道外南向之廣福
    街道路上，始遭被告駕駛本件車輛撞擊，亦即告訴人林炳南
    案發前未利用該行人穿越道通過道路，此舉與前述設有行人
    穿越道者，不得在其100 公尺範圍內穿越道路之規定相違，
    對此事故之發生亦與有過失，惟被告對告訴人林炳南與有過
    失一節，僅為民事過失相抵之問題，仍不能以此卸免本件罪
    責，其理至明；而前開臺灣省臺北縣區行車事故鑑定委員會
    鑑定意見書，就告訴人林炳南部分，雖於肇事分析之佐證資
    料欄，提及「行人林炳南血跡距行人穿越道0.6 公尺，行人
    林炳南是被撞倒後離開行人道，或在行人道附近行走，賈建
    華君（均）仍有注意的義務」，並於鑑定意見欄認定「行人
    林炳南無肇事因素」等情，然告訴人林炳南遭被告駕車撞擊
    所留下之血跡，距離本件路口南側行人穿越道實為2.6 公尺
    ，鑑定委員會對此關鍵距離之數據有所誤認，是其據而認定
    告訴人林炳南無肇事因素部分，與卷附事證及本院認定不符
    ，是此部分尚難逕採，均併予敘明。
參、論罪科刑：
一、核被告所為，係犯刑法第284 條第1 項前段之過失傷害罪。
    被告於肇事後犯罪未被發覺前，向據報前往醫院處理之員警
    承認其為肇事者，自首並接受裁判一情，有（改制前）臺北
    縣政府警察局土城分局道路交通事故肇事人自首情形紀錄表
    1 份（見偵卷第23頁）在卷可考，應依刑法第62條前段規定
    減輕其刑。被告駕駛本件車輛肇事，導致告訴人林炳南受有
    傷勢，然依卷附事證，尚難認定告訴人林炳南於案發之前，
    確實步行在本件路口南側之行人穿越道上等情，業如前述，
    是被告本件過失犯行，尚無依據道路交通管理處罰條例第86
    條第1項關於加重刑期二分之一規定之適用，特予指明。
二、原審以被告罪證明確，予以論罪科刑，固非無見。惟查：告
    訴人林炳南係由西往東沿廣興街南側騎樓步行，未行走於本
    件路口南側行人穿越道，即逕自跨越廣福街，而於行走過程
    中遭被告駕駛本件車輛碰撞倒地受傷，故告訴人林炳南對於
    本件事故之發生亦有過失等情，業經本院認定如上，原審認
    定被告駕駛本件車輛由西往東沿廣興街前進，並於本件路口
    左轉（朝北），而告訴人林炳南由南往北沿廣福街步行欲通
    過本件路口，以及未認定告訴人林炳南與有過失，容有未洽
    ，被告提起上訴雖無理由，然原審判決既有違誤，自應由本
    院合議庭予以撤銷改判。審酌被告前有詐欺、公共危險等刑
    事前案紀錄，素行非佳，駕駛本件車輛於道路上，自應高度
    謹慎並恪遵交通規則，以維護或保障所有道路使用者之人身
    、財產安全，其疏未注意造成本件交通事故，所為應予責難
    ，而告訴人林炳南未行走行人穿越道通過道路，雖有可議之
    處及與有過失，然被告本件過失行為造成告訴人林炳南受有
    多處撕裂傷及骨折之傷害，損害非輕，及被告智識程度、生
    活狀況、犯罪情節、違反義務之程度，犯罪後曾於原審準備
    程序中坦承犯行（參本院98年度交易字第625 號卷第34頁反
    面），提起上訴後卻一改前詞，否認本件過失犯行並對自身
    行為責任多所飾卸，未見其有悔悟犯行之意，且其與告訴人
    林炳南達成和解，允諾願給付新台幣12萬元，然自和解成立
    後，被告給付部分賠償金額後即未依約履行，犯罪後態度難
    認良好等一切情狀，量處如主文所示之刑，並諭知易科罰金
    之折算標準，以資處罰。
據上論斷，應依刑事訴訟法455 條之1 第1 項、第3 項、第369
條第1 項前段、第364 條、第299 條第1 項前段，刑法第284 條
第1 項前段、第62條前段、第41條第1 項前段，刑法施行法第1
條之1 第1 項、第2 項前段，判決如主文。
本案經檢察官黃怡華到庭執行職務。
中    華    民    國   100    年    7     月    22    日
            刑事第二十一庭  審判長法  官  劉元斐
                                  法  官  方鴻愷
                                  法  官  李俊彥
上列正本證明與原本無異。
不得上訴。
                                  書記官  林文達
中    華    民    國   100    年    7     月    22    日
附錄本案論罪科刑法條全文：
刑法第284條
因過失傷害人者，處6 月以下有期徒刑、拘役或5 百元以下罰金
，致重傷者，處1 年以下有期徒刑、拘役或5 百元以下罰金。
從事業務之人，因業務上之過失傷害人者，處1 年以下有期徒刑
、拘役或1 千元以下罰金，致重傷者，處3 年以下有期徒刑、拘
役或2 千元以下罰金。